臺灣高等法院刑事判決　　　　　　　 100年度上易字第1198號
上　訴　人
即　被　告　吳婉菁
選任辯護人　謝世瑩　律師
上列上訴人因侵占案件，不服臺灣板橋地方法院 99 年度易字第
2611號，中華民國100年3月3 日第一審判決（起訴案號：臺灣板
橋地方法院檢察署98年度偵字第21977 號）提起上訴，判決如下
：
    主      文
上訴駁回。
    犯罪事實
一、吳婉菁與林金興原為男女朋友。林金興於民國95年7月1日前
    ，兩人交往期間，曾將附表編號1至6號支票，交予吳婉菁，
    委託吳婉菁將該6 張支票存入林金興於合作金庫二重分行開
    立之0000000000000 帳號（下稱甲帳戶）以代收兌領；而吳
    婉菁於收受後，見票據受款人欄均空白，竟基於意圖為自己
    不法所有之侵占概括犯意，連續於附表編號1至6號所示提示
    日，將6 張支票存入吳婉菁萬泰商業銀行新莊分行帳戶（帳
    號000000000000號，下稱系爭帳戶），並先後將兌現所得款
    項合計新臺幣（下同）46萬7445元侵占入己。之後，吳婉菁
    又陸續取得附表編號7至15 號，受款人欄空白，林金興委託
    吳婉菁存入前述甲帳戶及95年10月間，林金興新開立之萬泰
    商業銀行新莊分行000000000000號帳戶（下稱乙帳戶）之支
    票共11張；詎吳婉菁竟另基於意圖為自己不法所有之個別侵
    占犯意，先後於附表編號7至13號所示日期，分別將該11 張
    支票存入前述吳婉菁所有系爭帳戶，並將各次兌現所得款項
    （支票張數及款項詳附表）侵占入己。
二、案經林金興訴請臺灣板橋地方法院檢察署檢察官偵查起訴。
    理      由
壹、程序（證據能力）部分：
一、被告以外之人於審判外之陳述，雖不符前4 條規定，而當事
    人於審判程序同意作為證據，法院審酌該言詞陳述或書面陳
    述作成時之情況，認為適當者，得為證據。當事人、代理人
    或辯護人於法院調查證據時，知有第159條第1項不得為證據
    之情形，而未於言詞辯論終結前聲明異議者，視為有前項之
    同意」刑事訴訟法第159條之5第1項、第2項定有明文。被告
    以外之證人林金興於偵查中之證述，經原審及本院依法踐行
    調查證據程式，檢察官、被告及辯護人均知有該證詞，而不
    爭執各該證據之證據能力，且未於原審及本院言詞辯論終結
    前聲明異議，審酌該證人筆錄作成時之情況，並無在非自由
    意志情況下所為之陳述，認為適當，依刑事訴訟法第159 條
    之5第2項規定，具有證據能力。
二、其餘憑以認定被告吳婉菁犯罪事實之非供述證據（詳後述）
    ，查無違反法定程序取得之情，依同法第158條之4規定反面
    解釋，均有證據能力。
貳、實體部分：
一、被告之供述及辯解：
    被告坦承將附表所示告訴人林金興交付，委託其存入甲、乙
    帳戶兌領共17張支票存入被告所有之系爭帳戶，但矢口否認
    侵占犯行，辯稱：「告訴人同意支票匯到我的戶頭或告訴人
    他自己的戶頭做使用。我存入時有告知告訴人，且兌領到的
    錢多數用以支付兩人共通款項及為告訴人支付費用，並未侵
    占」云云。
二、認定犯罪事實所憑之證據及理由：
（一）證人即告訴人林金興證稱：「我有將我合作金庫二重分行
      及萬泰銀行新莊分行的帳戶存摺、印鑑章、密碼交給被告
      保管，因為被告說以結婚為前提，她要幫我管帳，我就請
      被告幫忙去銀行存支票及提領款項，用來支付要付的貨款
      還有生活費；我所交給被告的所有支票，一定都是指定要
      存入我的帳戶，因為客戶一開始禁止背書轉讓都是開我的
      名字，如果是空白的話，被告之前會先在受款人填寫我的
      名字，之後存到我帳戶，我剛開始就有說要存到我的帳戶
      ；我並未同意被告將前揭17張支票存入她自己的帳戶；我
      有保管2 個帳戶的提款卡，如果被告晚上需要用錢，我會
      把提款卡給她，如果是早上，她直接臨櫃以存摺提款」等
      語（見原審卷第35、36頁）。對此，被告除辯稱將該17張
      支票存入被告所有系爭帳戶，曾告知告訴人云云之外，其
      餘均不否認（見原審卷第37頁反面），並供稱：「（根據
      告訴人之代收票據存摺，除了附表17張支票外，這個期間
      ，還有收了很多票，為何其他的票沒有存到你的帳戶？）
      存到我的帳戶是沒有抬頭的，有抬頭的都存入林金興的帳
      戶」等語（見原審卷第40頁），核與告訴人之證述相符，
      且有代收票據存摺（偵卷第74至78頁）及被告所有系爭帳
      戶存摺內頁明細（他卷第23至28頁）可憑。告訴人確已將
      附表所示受款人欄空白之17張支票交付被告，並委託被告
      分別存入甲、乙帳戶以代收兌領，而被告於收受後卻先後
      於附表所示日期將該等支票存入被告所有系爭帳戶之事實
      ，可以認定。
（二）被告固辯稱：「將該17張支票存入系爭帳戶時有告知告訴
      人」云云，但此除已經告訴人堅決否認外，被告究於何時
      以何等方式告知告訴人、告訴人得知後有無表示同意等情
      ，查無任何有利於被告之證據可以佐證。參酌被告於偵查
      中，除未曾表示其將該17張支票存入被告所有系爭帳戶時
      均曾告知告訴人或已得告訴人同意之外，更供稱：「（是
      否承認本件侵占犯行？）我知道這是錯的，但是當初是我
      們在一起的過程，告訴人心甘情願交往，我沒有故意要將
      支票存到我的存簿內，且我的戶頭中本來就有錢可以運用
      了」等語（見偵卷第111 頁）；嗣於原審仍為相同供述：
      「我知道票存到我的戶頭是不對的，但是都是經過告訴人
      的允許的」等語（見原審卷第41頁反面）。足證被告存入
      票據當時若確曾告知告訴人或得到告訴人同意，被告不至
      於歷經多次訊問卻從未表明此等絕對有利之事實，甚至多
      次坦承錯誤。雖然被告又辯稱：「有時候領大筆的時候，
      告訴人都會帶我去萬泰銀行提領」云云；惟查，告訴人既
      將所有甲、乙帳戶存摺、印章及密碼交予被告管理，被告
      自得以存摺臨櫃提款予被告，縱使被告曾於告訴人偕同下
      前往萬泰銀行提領大筆款項交予告訴人，但無從證實款項
      提領自乙帳戶而非被告所有系爭帳戶；況且被告除未說明
      何謂大筆款項外，也未供明於何日在告訴人偕同下前往萬
      泰銀行領取若干款項。被告向本院聲請函詢萬泰銀行、台
      新銀行、永豐銀行等機構，函查告訴人於各該銀行申請之
      現金卡及信用卡於94年10月起至96年2 月止之帳務明細，
      以證明存入被告所有系爭帳戶之票款均用於告訴人之各項
      開銷云云。經函詢回覆並未能證實如上待證事實（本院卷
      第46至82頁），辯護人也供稱無法核對以證實待證事實之
      真正（本院卷第101 頁）。自難以被告空泛之辯解，採信
      被告曾將支票存入自己所有系爭帳戶之事實告知告訴人或
      告訴人曾同意被告將該17張支票存入被告所有系爭帳戶。
      此外，查無其他證據可供佐證，自難僅憑被告單方陳述，
      即遽信為真。
（三）被告將該17張支票先後存入被告所有系爭帳戶相關辯解之
      論駁：
  １、被告供稱：「當初是告訴人要我處理支票事情，我是他女
      友，他大小事情都是我在處理，我拿到的票款都是去處理
      告訴人的銀行欠費用，他都會跟我拿現金，他因為沒有提
      款卡，所以我提款方便。我家樓下有提款機，方便給他」
      云云（見他卷第9 頁）；嗣後供稱：「告訴人的支票有的
      有入我帳戶，是因為他沒有提款卡，是方便他提款」云云
      （見他卷第16頁），又稱：「因為告訴人交給我的唯一的
      合作金庫帳戶並沒有辦理提款卡，我想說把支票存入我帳
      戶內，可以利用提款卡領現金作為運用，所以將告訴人的
      支票存入我私人帳戶」云云（見偵卷第37頁）。依被告所
      述，意指被告因告訴人於甲帳戶沒有辦理提款卡，為方便
      提領現金予告訴人使用，故將告訴人所交付之支票存入被
      告所有系爭帳戶；惟查，檢視甲帳戶存摺內頁明細，可知
      自91年12月9日起至95年7月27日期間甲帳戶均持續有「金
      融卡提」之交易註記（見偵卷第50至65頁），且甲帳戶於
      91年8 月27日開戶，即同時申請磁條提款卡，領用後並持
      續有金融卡交易等情，並經合作金庫二重分行於99年11月
      22日以合金二重字第0990004269號函暨交易明細表明確回
      覆（見原審卷第25至32頁）。足證被告辯稱因告訴人沒有
      提款卡，故存入被告之系爭帳戶云云，與事實不符。
  ２、經提示告訴人庭呈之存摺明細之後，被告隨即改稱：「該
      帳戶本來有金融卡，但合作金庫改成晶片卡，告訴人聲請
      沒過，所以才沒有金融卡」云云（見偵卷第37頁），嗣又
      稱：「是告訴人告訴我，他的提款卡快要不能使用，因為
      要轉為三合一卡，但他申請換卡沒有過，所以我才叫他去
      辦萬泰銀行的帳戶」云云（見原審卷第40頁）。惟查，告
      訴人之甲帳戶於96年8 月27日領取晶片金融卡，原磁條金
      融卡即作廢。且依交易明細表可知，告訴人於95年1月4日
      到7月27日均有使用提款卡提款之紀錄，其後則至96年8月
      27日才又有使用提款卡提款。意即告訴人之甲帳戶於95年
      7月28日起至96年8月27日期間確無使用提款卡提款之紀錄
      ；而告訴人之乙帳戶於95年10 月2日即有交易紀錄，且自
      95年10 月27日起則陸續有註記「ATM」之交易紀錄，有該
      存摺內頁明細可證（見偵卷第79至83頁）。證實告訴人僅
      於95年7 月28日起至95年10月26日無提款卡提款之紀錄；
      然而告訴人之甲帳戶於95年7月28日起至96年8月23日期間
      ，除有多張客票存入外，並有多筆現金提款，且與該帳戶
      先前之使用情形相較，其交易次數並未明顯減少，有該存
      摺內頁明細可憑（見偵卷第65至66頁），顯然並無自95年
      7月28 日起即不得再將支票存入該帳戶之情形。又甲帳戶
      於95年7 月27日之前，既仍有提款卡交易紀錄，顯示告訴
      人既得使用提款卡自該帳戶提領款項，無需由被告先將原
      欲存入甲帳戶之支票（即附表編號1至7號支票，共7 張）
      存入被告所有之系爭帳戶，再提領交予告訴人使用之必要
      。又乙帳戶自95年10 月2日起既得正常交易，並自95年10
      月27 日起開始有ATM交易紀錄，且此帳戶與被告所有系爭
      帳戶均於萬泰銀行新莊分行申請開立，更無先由被告將原
      欲存入乙帳戶之支票（即附表編號10至15 號支票，共8張
      ）存入被告所有系爭帳戶，再領款交予告訴人使用之必要
      。至於95年7月28日起至95年10月1日期間，甲帳戶雖無使
      用提款卡交易紀錄，但該帳戶於此段期間之交易次數依然
      頻繁，並且得以臨櫃領款，根本無需區別有無填載受款人
      或禁止背書轉讓而分別於不同帳戶存入。足證被告於此段
      期間將附表編號8至10號，共3張支票存入被告所有系爭帳
      戶，當時其主觀上應與之前及之後的其他存入票據之行為
      具有相同之目的與想法。尤其，票款存入告訴人的帳戶僅
      能以告訴人的提款卡提領，一如存入被告帳戶之票款僅能
      由被告以自己之提款卡提領。故告訴人有無提款卡與被告
      擅將告訴人之支票存入自己帳戶，顯無任何關聯性。被告
      辯稱：因為告訴人沒有晶片卡，才將支票存入自己的帳戶
      云云，顯為事後推諉之詞，不能採信。
  ３、雖然證人即被告之同學杜芷綸於本院證稱：「自91年開始
      認識被告，是被告的同學。有看過林金興拿支票給被告，
      次數滿多次的，聽到林金興和被告說，支票若是有抬頭，
      就是要存到林金興帳戶戶頭，如果沒有抬頭，就先存到吳
      婉菁的戶頭裡，因為林金興有把提款卡給被告保管，沒抬
      頭的支票就存入吳婉菁的帳戶，如要領錢的話，就先從吳
      婉菁的戶頭領錢交給林金興，林金興就不用再到戶頭領款
      ，因林金興說他不要保管錢，所以才這麼做」云云（見本
      院卷第94至95頁），與被告的辯解完全符合；然經進一步
      訊問證人杜芷綸於何時聽聞告訴人上述言詞等情，證人則
      證稱：「是93年畢業之前聽到的。畢業之後1 年內（即94
      年7月之前）還是有聽到林金興跟被告這樣講，大概1 、2
      次，之後就沒有看過了」等語（見本院卷第96頁反面）。
      經查，本案行為時間始自94年11月11日，證人杜芷綸如上
      證言，顯然與本案行為時間無關，自無從採為論斷之憑據
      。並且證人杜芷綸與被告自91年間起即認識，且為同學，
      其證言之偏頗可能性高，而縱使證人杜芷綸的證言屬實，
      也僅足以證明94年7月以前（即93年畢業後1年內），與本
      案犯行無關之事實。應認證人杜芷綸之證述，不能為有利
      於被告之認定。
  ４、被告固再辯稱：「附表編號3、6、11等支票，於提示日前
      帳戶餘額均不多，嗣於提示日後不久，各該帳戶亦經以提
      款卡提領款項數次，若告訴人之提款卡係由告訴人自行保
      管使用，豈可能於提款時未發現數十倍於存款餘額之支票
      款項並未存入帳戶？既能發現，為何又未立即追究被告責
      任？顯見告訴人確有同意將支票存入被告帳戶」云云。惟
      被告既已供稱：「當初是告訴人要我處理支票事情，我是
      他女友，他大小事情都是我在處理」云云（見他卷第9 頁
      ）。對此告訴人並不否認，並稱：「當初公私事都要她處
      理，包括金錢，因為她是學會計的，我當初請她幫我管帳
      」（見他卷第9 頁）、「我有將我合作金庫二重分行及萬
      泰銀行新莊分行的帳戶存摺、印鑑章、密碼交給被告保管
      ，因為被告說以結婚為前提，她要幫我管帳，我就請被告
      幫忙去銀行存支票及提領款項，用來支付我要付的貨款還
      有生活費。兩家銀行的提款卡都是我自己在使用，如果被
      告晚上需要用錢，我會把提款卡給她，如果是早上，她直
      接臨櫃以存摺提款」等語（見原審卷第35頁）。顯見當時
      告訴人基於情侶之信賴關係，將金錢帳務全權交由被告處
      理，則告訴人於交往期間既不管理帳務，其不能確知帳戶
      中留存多少款額，核屬正常；況且告訴人之提款卡縱使由
      告訴人自己保管，既經常交由被告使用，則被告所辯於各
      該支票提示日以提款卡提款之行為，也無證據足以認定均
      是告訴人親自提領。被告此部分之辯解，也不能採信。
（四）被告雖另辯稱：「兌領到的錢多數用以支付兩人共通款項
      及為被告支付費用，並無侵占之不法所有意圖」云云，並
      提出對帳明細為證（見偵卷第19至21頁）。惟查，該對帳
      明細是事後被告對照其日記本之記載而登載，並非逐日記
      載之日記帳，縱使經公訴人援引作為本案證據，其上記載
      之內容是否屬實，仍須詳予調查始得確認。經查：
  １、告訴人固不否認對帳明細中關於94年11月15日「領6 萬拿
      1 萬去繳萬泰卡費」之1 萬元、95年4 月11日「支付野電
      」之12050元、95 年5月16日「繳卡費」之1萬元等記載屬
      實；然而被告於95年4月11日及95年5月16日之日記（見原
      審卷第64頁反、第72 頁）均未記載是以何筆金錢支付此2
      筆款項。又甲帳戶於94年11 月15日「現金支出」6千元、
      於95年4 月11日「金融卡提」2萬元、95年5月16日「金融
      卡提」1萬元，告訴人僅證稱：「95年4月11日應該是我告
      知被告後，被告從我合庫帳戶領出來的」等語（見原審卷
      第37 頁反面）。則縱使被告確曾支付此3筆款項，但究竟
      從被告所有系爭帳戶或甲、乙帳戶提領而支付，抑或源自
      其他金錢來源，並無證據可供佐證，自不足為被告有利之
      認定。
  ２、告訴人雖不否認乙帳戶曾於95年11月7 日，自被告所有系
      爭帳戶轉帳存入14萬元之事實；但被告於95年11月7 日之
      日記僅記載「我先去銀行用東西領9 萬存去金興那」等語
      （見原審卷第109 頁反面），並無任何關於自被告所有系
      爭帳戶轉出「14萬元」至乙帳戶之記述。而被告又供稱：
      （附表編號10到17的支票，一樣都是萬泰的帳戶，為何不
      入到告訴人萬泰的帳戶，而是入到你自己萬泰的帳戶？）
      因為我的戶頭有現金可以運用，所以我會先提現金給被告
      」、「（他的帳戶也是可以提領現金，為何還需要存到你
      的帳戶？）因為他的帳戶可能還沒到期所以沒有錢，而我
      的戶頭有現金可以運用」、「（把未到期的票存到你的帳
      戶，會比較早兌現囉？）不會」、「（把票存到你的帳戶
      是用來償付你用現金先幫他墊付的款項嗎？）可以這樣說
      。因為他的票還沒有到期，他合庫沒有錢可以用」「（你
      們這樣每個月要結算借用金額嗎？）沒有」、「（為何沒
      有？）因為我們在一起」、「（在你們分手前，你們之間
      的借貸關係為何？）沒有誰欠誰錢」云云（見原審卷第39
      頁）。參酌被告所有系爭帳戶除一般存提款使用外，並用
      以買賣股票存扣款使用，且被告所有系爭帳戶內可周轉之
      資金顯較前述甲、乙帳戶為多，有帳戶存摺內頁明細可證
      （見他卷第23至28 頁）。因此，縱使被告曾於95年11月7
      日自被告所有系爭帳戶轉出14萬元至乙帳戶，並不足以排
      除是被告先將告訴人之前所交付之支票侵占入己，而後將
      兌領之部分款項交予告訴人周轉使用；況且告訴人交予被
      告之票款總額高達百萬元，被告也僅匯入告訴人帳戶此筆
      14萬元款項，自難僅以此筆14萬元轉帳之事實，逕認告訴
      人自始知悉並同意被告將前此交付予被告存入甲、乙帳戶
      之支票存入被告所有系爭帳戶。而刑法上侵占罪之構成，
      以持有人就其持有之他人所有物，表現其變為所有之意思
      罪即成立。嗣後返還侵占物於原所有人，於侵占罪之成立
      不生影響（最高法院著有44年台上字第546 號判例可資參
      照）。被告辯稱「既有轉帳14萬予告訴人之事實，則被告
      侵占之總額應扣除此部分金額」云云，自屬不能採信。
  ３、關於對帳明細95年10月23日「買亞哥」之10萬元部分，被
      告供稱：「亞哥汽車的車牌是DM-2837 ，買亞哥的費用20
      幾萬，因為告訴人自己出一部份，我也有從我戶頭中領10
      萬元，我的支出明細記載正確，我都是看日記寫的，亞哥
      汽車是何時購入我忘記了」云云（見偵卷第111 頁）；嗣
      後則改稱：「關於95年10月23日買亞哥這部分記載錯誤，
      根據我的日記本，是告訴人載我去領10萬元給他，順便去
      領萬泰的提款卡」云云（見原審卷第38頁）。前後已有不
      一，則該日從被告所有系爭帳戶提領之10萬元是否作為支
      付告訴人購買亞哥汽車之部分價金，即有可疑。而DM-283
      7 號牌汽車於94年11月24日即已完成審驗過戶，有汽機車
      過戶申請登記書贖汽機車各項異動登記書可證（見偵卷第
      91頁），則被告於對帳明細中有關95年10月23日「買亞哥
      」10萬元之記載，顯與事實不符，難以採信。關於對帳明
      細記載之真實性，即有可疑。
  ４、其餘對帳明細所載之各筆支出及使用情形，既均經告訴人
      否認，且被告供稱：「（你們沒有同居，那你們共同生活
      的款項是指什麼？）我的生活費是由告訴人支出，就是我
      的卡費、還有飲食費」、「（告訴人何時同意幫你支付上
      述費用？）從我們在一起沒多久，大約94年底時開始，平
      均每月大約一兩萬元的生活費。就是我們兩個一起去領錢
      的時候，我會跟他說我沒有錢，我們就會互相使用，像是
      如果我們領了兩萬元，扣掉他需要的錢，剩下的我就留下
      來」等語（見原審卷第40頁），也與告訴人證述：「我與
      被告的信用卡費是各付各的，沒有答應讓被告從甲、乙帳
      戶領錢出來付她自己的卡費；偶而被告要幾仟元，而我身
      上剛好有錢，我會給她」等語（見原審卷第37頁）明顯齟
      齬。告訴人既已具結擔保所言均據實陳述，又提出萬泰銀
      行現金卡繳款明細、保險費送金單、野電電機五金有限公
      司客戶對帳單及行動電話業務（租用/ 異動）申請書為證
      （見偵卷第84至90、92頁），足以證明被告對帳明細記載
      繳交卡費之日期與實際繳交日期有異、並無95年5 月15日
      「支付野電」1 萬2 千元之事、95年12月間僅有辦理門號
      換租，並無添購手機等事實；尤其，被告雖有記載日記之
      習慣，但比對記帳明細及日記本之內容，發現兩者內容僅
      有部分相同，且因被告之日記並未詳細記載存入支票後之
      全部使用情形，因此，被告提出之對帳明細及日記均不足
      以作為證明被告辯解之有利證據。況且本院依被告聲請，
      函查告訴人於萬泰銀行、台新銀行、永豐銀行、中華電信
      公司及台灣大哥大公司之帳務明細，俾與被告之日記本核
      對，以確認被告日記本記載之真實性，也因被告於日記本
      並無逐筆記載，而無從核對，已經辯護人明確陳述（見本
      院卷第101 頁），被告片面之陳述，並無證據足以證明與
      事實相符。
  ５、縱使被告當時是以結婚為前提而與告訴人交往，但被告既
      明知告訴人並無贈與該等支票之意，即應確實記帳妥為掌
      理，並向告訴人說明存票兌領狀況，但仔細檢視被告所有
      帳戶存摺內頁明細，附表編號4所示支票於95 年6月8日存
      入被告所有系爭帳戶並兌現入款後，隨即產生於同日因購
      買「中華化」、「友達」股票而自被告所有系爭帳戶中扣
      款之交易紀錄（見偵卷第24頁）。此帳戶既屬被告所有，
      即應知悉告訴人交付之支票如存入被告所有系爭帳戶，其
      兌現領得之款項將與被告所有之該帳戶餘額混同，並直接
      遭到股票交易扣款，卻執意將告訴人交付之支票存入，參
      酌被告刻意區別支票有無填載受款人或禁止背書轉讓而異
      其存入帳戶之客觀行為，足認被告將告訴人所交付委託其
      存入甲、乙帳戶之支票存入被告所有系爭帳戶之時，主觀
      上已有占為己有之意，非僅是單純借用自己的帳戶幫忙告
      訴人代為兌現領取票面金額。被告辯稱兌領到的款額多數
      用以支付兩人共通款項、為告訴人支付費用，並無侵占之
      不法所有意圖云云，並無可採。
（五）綜上，被告既受託將附表所示17張支票分別存入甲、乙帳
      戶，卻將該等未填載受款人之支票存入自己所有之系爭帳
      戶，而所辯之所以如此存入上述票據之原因既均無可採信
      ，告訴人且已具結證述從未同意被告此等作為，則被告顯
      然於未得告訴人同意之情形下，逕自將該等支票存入被告
      所有系爭帳戶，並於兌現後挪供己用，而有侵占之不法犯
      意與犯行。事證明確，被告犯行，可以認定，應予依法論
      科。
三、新舊法之比較適用：
    「行為後法律有變更者，適用行為時之法律，但行為後之法
    律有利於行為人者，適用最有利於行為人之法律」，修正後
    刑法第2條第1項明文規定。被告實行附表編號1至6各該犯行
    之後，刑法已於94年2月2日修正公布，95年7月1日施行。
（一）有關法定罰金刑最低度部分，依修正前刑法第33條第5 款
      規定為銀元1元以上，並依罰金罰鍰提高標準條例第1條前
      段提高10倍，折算新臺幣為30元以上；修正後刑法第33條
      第5款則為1刊元以上，以百元計算。經比較行為時法與裁
      判時法，罰金刑最低度以行為時法有利於被告。
（二）刑法第41條第1 項前段，配合修正刪除前之罰金罰鍰提高
      標準條例第2條提高1 百倍規定，將易科罰金以銀元3百元
      折算1日之折算標準，提高為以新臺幣1千元、2千元或3千
      元折算1 日。經比較新舊法，以行為時的舊法有利於被告
      。
（三）刑法第56條連續犯規定已刪除，數行為應予分論併罰；而
      數罪併罰結果相較於論以連續犯裁判上一罪的刑度為重。
      經比較新舊法結果，以行為時即舊法規定有利於被告，應
      適用修正刪除前的規定論以連續犯。
（四）經綜合比較，因修正後刑法規定對於被告並未更有利，應
      整體適用修正前刑法之相關規定論處。
四、論罪：
（一）核被告於附表編號1至6所為，係犯修正前刑法第335條第1
      項侵占罪。先後6次侵占附表編號1至6，共6張支票之時間
      緊接，手法相同，顯係基於概括犯意所為，應依修正前刑
      法第56條論以連續犯一罪並加重其刑。
（二）被告就附表編號7至13 所為，均係犯刑法第335條第1項侵
      占罪（其中附表編號11與13 分別於同日接續存入3張支票
      ，各應包括成立一罪）。而侵占罪之犯罪構成要件，本質
      上不當然包含同種行為反覆實施之要件，且參酌刑法刪除
      連續犯之立法意旨，即欲將本應各自獨立評價之數罪，回
      歸本屬應賦予複數法律效果之原貌。因此，就刑法修正施
      行後多次侵占之犯行，採一罪一罰，始符合立法本旨（最
      高法院98年度台上字第5945號判決參照）。被告此部分所
      為，雖然先後7 次將支票存入同一帳戶，但各次存入之日
      期不同，且須視告訴人有無交付支票委託被告存入，抑或
      所收之支票有無填載受款人而異其處理，故先後7 次所為
      侵占犯行，顯係基於個別犯意而實行，應予分論併罰。公
      訴檢察官於原審表明此7 次侵占犯行屬於接續犯，應有誤
      會。
（三）被告就附表編號1至6連續侵占犯行，與附表編號7 至13七
      次分別獨立之侵占犯行間，分別於不同時間所為，客觀上
      得以區分，且基於個別犯意實行，應分論併罰。
五、維持原判決及駁回上訴之理由：
    原審依刑法刑法第2條第1項（前段）、第335條第1項、第41
    條第1項前段、第8項；修正刪除前刑法第56條、第51 條第5
    款、第41條第1項前段；罰金罰鍰提高標準條例第1條前段；
    修正廢止前罰金罰鍰提高標準條例第2條；刑法施行法第1條
    之1第1項、第2項前段；中華民國96年罪犯減刑條例第2條第
    1項第3款、第7條、第9條規定，審酌被告前無犯罪科刑紀錄
    ，素行良好，有本院被告前案紀錄表可憑，兼衡其犯罪動機
    、目的、智識程度、侵占金額之多寡（同次提示支票如有數
    張，即按其票面額總數計算，並分別未達10萬元、10萬以上
    未達20萬元、20萬元以上未達30萬元、30萬元以上之級距論
    科）及其犯後態度，以及犯後迄未與告訴人達成和解等一切
    情狀，論處被告吳婉菁連續犯附表編號1至6號所示侵占罪，
    判處有期徒刑1年，依法減為有期徒刑6月，並諭知易刑標準
    ；另觸犯附表編號7至13號所示侵占罪，共7罪，各處刑如附
    表編號7至13 號所示，均依法減刑如附表所示，並諭知易科
    罰金之折算標準，且論述被告所為各次侵占犯行，乃自94年
    10月31 日起至96年2月12日止，與告訴人交往期間以相同手
    法實行，其中部分行為於95年7月1日修正刑法施行前所為，
    經比較修正前後之刑法第51條第5 款、第41條規定後，認修
    正後刑法關於定應執行刑及易科罰金之規定並未較有利於被
    告，爰依修正前刑法第51條第5款及第41條第1項前段規定定
    其應執行刑及易科罰金之折算標準，並定應執行有期徒刑 1
    年2月及易刑標準以銀元3
    百元即新臺幣9百元折算1日。原判決認事用法均無不合，量
    刑也妥適，被告上訴仍執前詞，否認犯罪，為無理由，應予
    駁回。
據上論結，應依刑事訴訟法第368條，判決如主文。
本案經檢察官壽勤偉到庭執行職務。
中    華    民    國   100    年    8     月    24    日
                  刑事第六庭  審判長 法  官  邱同印
                                     法  官  吳淑惠
                                     法  官  郭豫珍
以上正本證明與原本無異。
不得上訴。
                                     書記官  陳采薇
中    華    民    國   100    年    8     月    24    日
附錄：本案論罪科刑法條全文
中華民國刑法第335條
（普通侵占罪）
意圖為自己或第三人不法之所有，而侵占自己持有他人之物者，
處 5 年以下有期徒刑、拘役或科或併科 1 千元以下罰金。
前項之未遂犯罰之。

┌────────────────────────────────────┐
│附表                                                                    │
├──┬────┬───┬────┬─────┬────┬────────┤
│編號│付款銀行│ 票號 │ 到期日 │   金額   │ 提示日 │      科刑      │
├──┼────┼───┼────┼─────┼────┼────────┤
│ 1  │淡水信用│DE0325│94.11.09│1萬元     │94.11.11│有期徒刑壹年，減│
│    │合作社八│424   │（起訴書│          │        │為有期徒刑陸月，│
│    │里分社  │      │誤載為94│          │        │如易科罰金，以銀│
│    │        │      │0.31）  │          │        │元參佰元即新臺幣│
├──┼────┼───┼────┼─────┼────┤玖佰元折算壹日。│
│ 2  │彰化商業│CL8779│95.01.10│2萬3700元 │95.01.12│                │
│    │銀行蘆洲│730   │        │          │        │                │
│    │分行    │      │        │          │        │                │
├──┼────┼───┼────┼─────┼────┤                │
│ 3  │臺北商業│QL2643│95.04.20│17萬3145元│95.04.20│                │
│    │銀行重新│799   │        │          │        │                │
│    │分行    │      │        │          │        │                │
├──┼────┼───┼────┼─────┼────┤                │
│ 4  │臺北商業│QL4577│95.06.08│8萬9250元 │95.06.08│                │
│    │銀行林口│282   │        │          │        │                │
│    │分行    │      │        │          │        │                │
├──┼────┼───┼────┼─────┼────┤                │
│ 5  │寶華商業│BB3166│95.06.12│1 萬3000元│95.06.12│                │
│    │銀行新樹│303   │        │          │        │                │
│    │分行    │      │        │          │        │                │
├──┼────┼───┼────┼─────┼────┤                │
│ 6  │臺北商業│QL4232│95.06.30│15萬8350元│95.06.30│                │
│    │銀行迴龍│031   │        │          │        │                │
│    │分行    │      │        │          │        │                │
├──┼────┼───┼────┼─────┼────┼────────┤
│ 7  │華南商業│PC1223│95.07.17│2萬4045元 │95.07.19│有期徒刑參月，減│
│    │銀行三重│620   │（起訴書│          │        │為有期徒刑壹月又│
│    │分行    │      │誤載為95│          │        │拾伍日，如易科罰│
│    │        │      │.07.15）│          │        │金，以新臺幣壹仟│
│    │        │      │        │          │        │元折算壹日。    │
├──┼────┼───┼────┼─────┼────┼────────┤
│ 8  │玉山商業│AJ0257│95.08.10│10萬元    │95.08.10│有期徒刑肆月，減│
│    │銀行林口│763   │        │          │        │為有期徒刑貳月，│
│    │分行    │      │        │          │        │如易科罰金，以新│
│    │        │      │        │          │        │臺幣壹仟元折算壹│
│    │        │      │        │          │        │日。            │
├──┼────┼───┼────┼─────┼────┼────────┤
│ 9  │泰山鄉農│TH2005│95.08.31│7萬元     │95.09.01│有期徒刑參月，減│
│    │會泰林分│520   │        │          │        │為有期徒刑壹月又│
│    │部      │      │        │          │        │拾伍日，如易科罰│
│    │        │      │        │          │        │金，以新臺幣壹仟│
│    │        │      │        │          │        │元折算壹日。    │
├──┼────┼───┼────┼─────┼────┼────────┤
│ 10 │淡水信用│DE0446│95.10.21│11萬0250元│95.10.23│有期徒刑肆月，減│
│    │合作社八│112   │        │          │        │為有期徒刑貳月，│
│    │里分社  │      │        │          │        │如易科罰金，以新│
│    │        │      │        │          │        │臺幣壹仟元折算壹│
│    │        │      │        │          │        │日。            │
├──┼────┼───┼────┼─────┼────┼────────┤
│ 11 │玉山商業│AL2048│95.11.25│18萬元    │95.11.27│有期徒刑陸月，減│
│    │銀行林口│912   │（起訴書│          │        │為有期徒刑參月，│
│    │分行    │      │誤載為95│          │        │如易科罰金，以新│
│    │        │      │.11.23）│          │        │臺幣壹仟元折算壹│
│    ├────┼───┼────┼─────┤        │日。            │
│    │泰山鄉農│TA2003│95.11.25│19萬元    │        │                │
│    │會泰林分│118   │        │          │        │                │
│    │部      │      │        │          │        │                │
│    ├────┼───┼────┼─────┤        │                │
│    │泰山鄉農│TA2003│95.11.25│10萬元    │        │                │
│    │會泰林分│120   │        │          │        │                │
│    │部      │      │        │          │        │                │
├──┼────┼───┼────┼─────┼────┼────────┤
│ 12 │臺灣中小│AV1598│96.01.31│1萬3800元 │96.01.31│有期徒刑參月，減│
│    │企業銀行│229   │        │          │        │為有期徒刑壹月又│
│    │五股分行│      │        │          │        │拾伍日，如易科罰│
│    │        │      │        │          │        │金，以新臺幣壹仟│
│    │        │      │        │          │        │元折算壹日。    │
├──┼────┼───┼────┼─────┼────┼────────┤
│ 13 │彰化商業│CM8345│96.02.10│1萬元     │96.02.12│有期徒刑肆月，減│
│    │銀行蘆洲│931   │        │          │        │為有期徒刑貳月，│
│    │分行    │      │        │          │        │如易科罰金，以新│
│    ├────┼───┼────┼─────┤        │臺幣壹仟元折算壹│
│    │泰山鄉農│TA2003│96.02.10│5萬元     │        │日。            │
│    │會泰林分│167   │        │          │        │                │
│    │部      │      │        │          │        │                │
│    ├────┼───┼────┼─────┤        │                │
│    │寶華商業│BB3991│96.02.12│1萬1025元 │        │                │
│    │銀行新樹│940 （│        │          │        │                │
│    │分行    │起訴書│        │          │        │                │
│    │        │誤載為│        │          │        │                │
│    │        │BB3901│        │          │        │                │
│    │        │940） │        │          │        │                │
└──┴────┴───┴────┴─────┴────┴────────┘